臺灣臺南地方法院民事裁定
111年度消債清字第24號
債  務  人  許香琪    

代  理  人  林家綾律師(法律扶助)
上列當事人依消費者債務清理條例聲請清算事件，本院裁定如下
：
    主    文
債務人乙○○自民國一百一十一年十一月八日十七時起開始清算程
序；並命司法事務官進行本件清算程序。
    理    由
一、按債務人不能清償債務或有不能清償之虞者，得依消費者債
    務清理條例所定更生或清算程序，清理其債務；債務人對於
    金融機構負債務者，在聲請更生或清算前，應向最大債權金
    融機構請求協商債務清償方案，或向其住、居所地之法院或
    鄉、鎮、市、區調解委員會聲請債務清理之調解；協商或調
    解成立者，債務人不得聲請更生或清算，但因不可歸責於己
    之事由，致履行有困難者，不在此限；法院開始清算程序之
    裁定，應載明其年、月、日、時，並即時發生效力；法院裁
    定開始更生或清算程序後，得命司法事務官進行更生或清算
    程序；必要時，得選任律師、會計師或其他適當之自然人或
    法人一人為監督人或管理人，消費者債務清理條例（下稱消
    債條例）第3條、第151條第1項、第7項、第83條第1項、第1
    6條第1項分別定有明文。
二、本件聲請意旨略以：債務人獨力扶養00名未成年子女，工作
    並不穩定，除110年間，長達一年任職○○，有月平均新台幣
    （下同）13,719元薪資外，其餘工作期間均不足月，主要收
    入仰賴政府補助、失業給付，以及政府、社福團體對00名未
    成年子女所給予之補助、扶助金；其中109年4月起至111年3
    月兩年間，政府租金補助78,400元、中低收入戶春節慰問金
    、防疫紓困補助31,500元、住院理賠80,500元、防疫保險理
    賠60,049元、長子領有身心障礙補助104,407元、低收入戶
    兒童生活扶助8,406元、基督教芥菜種會補助36,000元、世
    界展望會扶助金30,000元、次子領有臺南市經濟弱勢家庭兒
    童及少年生活扶助49,128元、低收入戶兒童及少年生活扶助
    8,406元、世界展望基金會扶助金37,200元、基督教芥菜種
    會補助3,000元，除上開收入外，名下並無其他財產，然累
    積債務總金額已達737,431元，均為無擔保或無優先權之債
    務，債務人有不能清償債務之情事，前已提出財產及收入狀
    況說明書、債權人清冊及債務人清冊，以書面向本院聲請債
    務清理之調解，請求與最大債權金融機構即甲○（臺灣）商
    業銀行股份有限公司（下稱甲○銀行）共同協商債務清償方
    案，惟最大債權銀行因債務人無力負擔任何調解方案，以致
    調解不成立，債務人顯已陷於全盤繼續不能清償之客觀情狀
    ，而有無法清償債務之情事。爰向法院聲請清算等語。
三、債務人其曾於民國111年3月間向本院聲請債務清理之調解，
    惟因債務人無力負擔任何調解方案，以致調解不成立等情，
    有甲○銀行111年3月16日陳報狀、並據債務人提出111年3月2
    3日前置調解不成立證明書為證，堪認債務人確已與最大債
    權銀行踐行前置調解而不成立。
四、又債務人主張其獨力扶養00名未成年子女，工作並不穩定，
    除110年間，長達一年任職○○，有月平均13,719元薪資外，
    其餘工作期間均不足月，主要收入仰賴政府補助、失業給付
    ，以及政府、社福團體對00名未成年子女所給予之補助、扶
    助金，目前並無工作收入，然累積債務總金額已達737,431
    元，均為無擔保或無優先權之債務；名下並無任何財產，而
    債務人僅是一般消費者，並未從事營業之事實，業據提出財
    產及收入狀況說明書、債權人清冊、債務人清冊、財政部南
    區國稅局108、109年度綜合所得稅各類所得資料清單、全國
    財產稅總歸戶財產查詢清單、臺南市政府轉帳存摺、勞工保
    險被保險人投保資料表、財團法人金融聯合徵信中心查詢當
    事人綜合信用報告回覆書、戶籍謄本、收入切結證明書等件
    為證，堪信債務人此部分主張為真實。
五、再者，債務人雖陳報各債權人之債權為737,431元，然各債
    權人經本院函請回覆債權則為787,486元（債權數額詳如附
    件所示），有上開債權人回函在卷可稽。又最大債權銀行於
    債務人聲請前置調解時，以債務人無法負擔任何還款方案而
    調解不成立，亦有陳報狀、調解事件進行單在卷可按。另合
    迪股份有限公司陳報其債權為496,869元，然無意願與債務
    人進行調解，且未能提供債務人分期清償方案，債務人亦無
    能力一次清償，有該公司111年3月11日陳報狀在卷可按。經
    查：　
（一）按債務人必要生活費用，以最近一年衛生福利部或直轄市
      政府所公告當地區每人每月最低生活費一點二倍定之。消
      債條例第64條之2第1項定有明文。債務人聲請更生或清算
      時所提財產及收入狀況說明書，其表明每月必要支出之數
      額，與消債條例第64條之2第1項、第2項規定之認定標準
      相符者，毋庸記載原因、種類及提出證明文件，亦為消債
      條例施行細則第21之1條第3項所明定。參酌債務人居住地
      即臺南市公告111年度之每人每月最低生活費為13,304元
      ，該生活費標準係按照政府最近一年平均每人消費支出（
      包括食品費、衣著鞋襪費、房租水電費、家居管理費、醫
      療保健費、交通通訊費、娛樂教育費及雜項支出）百分之
      六十訂定，故消債條例之債務人每月生活費標準自堪以上
      開每人每月最低生活費1.2倍即17,076元計之(計算式：14
      ,230×1.2＝17,076)。
（二）依債務人戶籍地之臺南市政府公告111年度每人每月最低
      生活費14,230元之1.2倍計算，債務人每月必要生活費用
      即應以17,076為認定基準。
（三）又債務人有00名未成年子女，00年出生，現年00歲，有戶
      籍謄本在卷可按。上開未成年子女之生活費標準，依前述
      規定，應以臺南市政府公告之111年度臺南市每人每月最
      低生活費用14,230元之1.2倍即17,076元為限；又債務人
      並無配偶共負扶養義務，是債務人主張每月扶養每名未成
      年子女之扶養費用17,076元，00名未成年子女為34,152元
      （計算式：17,076×2＝34,152），自應准許。　　　
（四）再按債務人對於金融機構因消費借貸、自用住宅借款、信
      用卡或現金卡契約而負債務，其法律關係較單純明確，金
      融機構並已訂有債務協商機制，如能協商成立，債務人或
      不須依本條例聲請更生或清算，可疏減法院負擔，有效分
      配司法資源。消債條例第151條立法理由闡述甚明。又按
      債務人無為一部清償之權利。民法第318條第1項前段固定
      有明文。惟按債務人之履行債務，須就全部債務而為清償
      ，始足以保護債權人之利益；然債務人處於經濟弱者之地
      位，其境況奇窘，而一時不能為全部之清償者，亦事所恆
      有，尤不能不顧及之。經查，債務人之財產及收入狀況，
      已如前述，而最大債權銀行、合迪股份有限公司均未提供
      任何清償方案，自應一次清償；則債務人依其財產及收入
      狀況，顯無能力一次清償上開債務，堪認聲請人已處於不
      能清償之客觀經濟狀態，而有藉助清算制度調整其與債權
      人間之權利義務關係而重建其經濟生活之必要。
六、綜上所述，聲請人依其收支及財產狀況，確有不能清償債務
    之情事，致無法與全體債權人達成前置調解，且未經法院裁
    定開始更生程序或許可和解或宣告破產，聲請人復查無消債
    條例第6條第3項、第8條或第82條第2項所定駁回清算聲請之
    事由存在，則債務人聲請清算，應屬有據，爰裁定開始清算
    程序，並命司法事務官進行本件清算程序。
七、爰依首揭法條裁定如主文。 
中　　華　　民　　國　　111 　年　　11　　月　　8 　　日
                  民事第五庭  法  官　張麗娟
以上正本係照原本作成。
本裁定不得抗告。
中　　華　　民　　國　　111 　年　　11　　月　　8 　　日
                              書記官　高培馨